【裁判字號】    97,財管,45
【裁判日期】    970606
【裁判案由】    選任遺產管理人
【裁判全文】
臺灣臺南地方法院民事裁定              97年度財管字第45號
聲  請  人  台南縣官田鄉農會
法定代理人  乙○○
代  理  人  甲○○
上列聲請人聲請為被繼承人丙○○選任遺產管理人事件，本院裁
定如下：
    主      文
選任財政部國有財產局台灣南區辦事處台南分處為被繼承人丙○
○之遺產管理人。
聲請程序費用新台幣壹仟元由被繼承人丙○○之遺產負擔。
    理      由
一、按繼承人均拋棄其繼承權者，準用關於無人承認繼承之規定
    ，民法第1176條第6項定有明文。又繼承開始時，繼承人之
    有無不明，而不能依民法第1177條選定遺產管理人時，得由
    利害關係人聲請法院選任之。民法第1178條第2項亦定有明
    文。
二、本件聲請意旨略以：緣債務人丙○○（男，民國29年6月2日
    生，身分證統一編號：Ｚ000000000號，95年1月24日死亡，
    生前最後住所：台南縣官田鄉渡頭村渡子頭56號）於87年4
    月28 日向聲請人借款新台幣（下同）30萬元，本金平均攤
    還，並約定於90年4月28日到期清償，上揭借款僅繳納至93
    年6月10日即未依約繳息，本金尚餘102572元；債務人丙○
    ○另於87年7月6日向聲請人借款260萬元，按月繳息，並約
    定於90年7月6日到期一次清償，上揭借款亦僅繳納至88年7
    月6日即未依約繳息，本金尚餘260萬元，嗣債務人丙○○於
    95年1月24日死亡，其法定繼承人均已辦理拋棄繼承，聲請
    人為求日後能順利求償，爰依法聲請選任國有財產局台灣南
    區辦事處台南分處為被繼承人丙○○之遺產管理人等語。
三、經查，聲請人主張之上開事實，業據其提出借據、本院97年
    4月8日南院雅家戊95年度繼字第436號函、戶籍謄本（以上
    均為影本）及繼承系統表為證，並經本院依職權調閱上開95
    年度繼字第436號拋棄繼承案卷查核屬實，自堪信聲請人之
    主張為真實。被繼承人丙○○之繼承人既均聲明拋棄繼承權
    ，且未準用民法第1177條規定選定遺產管理人，而聲請人為
    被繼承人之債權人，則其以利害關係人之身分聲請選任被繼
    承人丙○○之遺產管理人，核與上開規定並無不合，應予准
    許。
四、又按公示催告期限屆滿，無繼承人承認繼承時，其遺產於清
    償債權，並交付遺贈物後，如有剩餘，歸屬國庫；又按非公
    用國有財產以財政部國有財產局為管理機關，民法第1185條
    、國有財產法第12條分別定有明文。查本件被繼承人丙○○
    之繼承人皆已拋棄繼承權，且未準用民法第1177條之規定選
    定遺產管理人，足徵渠等對被繼承人丙○○遺產之處置已漠
    不關心，而被繼承人丙○○之遺產，倘無人承認繼承時，將
    於清償債權，交付遺贈物後，歸屬國庫，為使被繼承人丙○
    ○遺產之處置順利進行，是本院認選任財政部國有財產局台
    灣南區辦事處台南分處為被繼承人丙○○之遺產管理人為適
    當。
五、依非訟事件法第24條第1項、第157條，裁定如主文。
中    華    民    國    97    年    6     月    6     日
                  家事法庭法  官  林育幟
以上為正本係照原本作成。
如對本裁定抗告須於裁定送達後10日內向本院提出抗告狀，並應
繳納抗告費新臺幣1000元。
中    華    民    國    97    年    6     月    6     日
                          書記官  黃坤義


司法院資訊處製作；財團法人民間司法改革基金會備份。
